【裁判字號】    88,交上易,313
【裁判日期】    890523
【裁判案由】    過失傷害
【裁判全文】
臺灣高等法院刑事判決                          八十八年度交上易字第三一三號
    上  訴  人  臺灣桃園地方法院檢察署檢察官
    被      告  丙○○
右上訴人，因被告過失傷害案件，不服臺灣桃園地方法院八十七年度交易字第六三七
號，中華民國八十八年六月二十一日第一審判決 (起訴案號：臺灣桃園地方法院檢察
署八十七年度偵字第一八五二號)提起上訴，本院判決如左：
    主  文
上訴駁回。
    事實及理由
一、本案經本院審理結果，認第一審以被告丙○○犯刑法第二百八十四條第一項前段
    之過失傷害罪，判處有期徒刑肆月，如易科罰金以佰元折算壹日。認事用法及
    量刑均無不當，應予維持，除原判決事實欄記載告訴人丁○○騎乘車號ＦＭＵ─
    ○○二號重型機車，車號應更正為ＦＭＶ─○○二號外，餘引用第一審判決書記
    載之事實、證據及理由如附件。
二、檢察官循告訴人丁○○之請求上訴意旨略以：本件告訴人因被告過失行為致生馬
    尾症候群合併兩下肢不完全癱瘓，造成告訴人須賴助行器，且縱使依賴助行器，
    亦僅於室內短距離行走，大部分時間須使用輪椅，事實上告訴人之兩腳機能已喪
    失其效用達重傷之程度，有國立臺灣大學醫學院附設醫院診斷書附於原審卷可稽
    ，原判決竟以省立桃園醫院推測之函文認定告訴人傷害未達於毀敗或重大不治之
    程度，顯有違誤，原判決適用法律、量刑均有不當等詞為由提起上訴。
三、上訴意旨係以告訴人已達重傷之程度，而指原判決認定告訴人為普通傷害為不當
    。惟經本院函請國立臺灣大學醫學院附設醫院查明告訴人之病情，據復：病人可
    持兩側拐杖在兩側長腿支架的協助下，於平地緩慢行走三十公尺以上，長距離活
    動則仍需用輪椅，....，有該醫院八十九年四月十日（八九）校附醫秘字第○七
    三五二號函在卷可稽，則告訴人兩下肢所受之傷，尚未達於機能完全喪失之毀敗
    程度，該函中雖稱係屬難治之傷害，惟刑法第十條第四項第六款所謂其他於身體
    或健康有重大不治或難治之傷害，係指不合於前五款所列舉之重傷始有適用（最
    高法院二十五年上字第四六八０號、四十八年台上字第一九四號判例參照），告
    訴人所受之傷，非屬重傷，被告係犯過失傷害罪。
四、告訴人復認被告所駕駛之ＫＢ─八六九九號自用小客車係桃園縣農會所有，被告
    係受雇於該農會，指訴被告應構成業務過失傷害罪責；又被告並非自首，原判決
    依自首減刑亦有未合云云。惟訊據被告堅決否認係受雇於桃園縣農會，並辯稱係
    乙○○要伊將車開去農會地下停車場，伊未任職於桃園縣農會，不是桃園縣農會
    之司機，亦不是乙○○之司機等語。查ＫＢ─八六九九號自用小客車雖係桃園縣
    農會所有，有汽車新領牌照登記書影本在卷可證。惟據證人乙○○於本院八十八
    年十一月二十四日調查時結證稱：「我有向桃園縣農會借車，因我以前任過二任
    理事長，我是向總務科借的，我有叫丙○○開車去農會還車」；「我沒請他當我
    司機，因桃園縣農會之公務車停在縣立游泳池旁，我不會開車，才叫丙○○開回
    縣農會，因他住我附近」等語，且經本院向財政部財稅資料中心函詢結果，未發
    現被告在桃園縣農會領有薪資所得，有該中心函送之資料在卷可稽。查無證據足
    證被告受雇於桃園縣農會，尚難認被告係從事駕駛業務之人。被告於車禍發生後
    ，在有偵查犯罪職權之公務員發覺前，即向到場處理之警員魏華勳自首，已據證
    人魏華勳於原審八十八年六月七日審判時結證屬實，告訴人指被告非自首，亦與
    實情不符，尚非可採。至告訴人聲請傳喚受理前開ＫＢ─八六九九號自用小客車
    車損理賠之富邦產物保險股份有限公司桃園分公司承辦人甲○○作證，並調取該
    理賠案全部資料，證明該車輛係以不明原因毀損申請理賠云云，因屬車損理賠之
    事，與本件刑事責任無關，本院認無傳喚及調查之必要，附此敘明。
五、綜上所述，檢察官循告訴人之請求，執前詞指摘原判決不當，非有理由，應予駁
    回。
據上論斷，應依刑事訴訟法第三百七十三條、第三百六十八條，判決如主文。
本案經檢察官郭文東到庭執行職務。
中    華    民    國    八十九    年        五        月      二十三    日
                            台灣高等法院刑事第三庭
                                審判長法  官  張  連  財
                                      法  官  張  傳  栗
                                      法  官  李  英  勇
右正本證明與原本無異。
不得上訴。
                                      書記官  倪  淑  芳
中    華    民    國    八十九    年        五        月      二十六   日
附錄：本案論罪科刑法條全文
刑法第二百八十四條第一項前段：
因過失傷害人者，處六月以下有期徒刑、拘役或五百元以下罰金。
附件
臺灣桃園地方法院刑事判決                        八十七年度交易字第六三七號
    公  訴  人  臺灣桃園地方法院檢察署檢察官
    被      告  丙○○  男  五十一歲（民國○○○年○月○日生）
                        住桃園縣桃園市○○街四十號
                        身分證統一編號：Ｈ一九八七一三號
右列被告因過失傷害案件，經檢察官提起公訴（八十七年度偵字第一０八五二號），
本院判決如左：
        主  文
丙○○因過失傷害人，處有期徒刑肆月，如易科罰金以參佰元折算壹日。
        事  實
一、丙○○於民國八十七年五月一日上午八時五十分許，駕駛車號ＫＢ─八六九九號
    自用小客車，由桃園縣桃園市○○○街駛出穿越與文中路交岔路口欲左轉往國際
    路方向，在上開益壽二街（支線道）與文中路（幹線道）交叉口，本應注意汽車
    行經無號誌之交岔路口時，支線道車應暫停讓幹道車先行，而依當時天候為晴天
    ，路況視線均屬良好之情況下，亦無不能注意之情事。詎竟疏未注意，適文中路
    上有丁○○騎乘車號ＦＭＵ─○○二號重型機車由國際路向正光街方向行駛，亦
    疏未注意在市區道路時速不得超過四十公里且行經無號誌交叉路口應減速慢行作
    隨時停車之準備，行至上開路段猶未減速，反貿然以車速五十公里時速超速行駛
    ，二車因此在前開交叉路口撞擊肇事，致使丁○○受有右股骨幹骨折、右肱骨頸
    骨折、外傷性神經損傷等傷害。丙○○隨即向前往現場處理警員魏華勳自首肇事
    ，而不逃避接受裁判。
二、案經丁○○訴由桃園縣警察局桃園分局報請臺灣桃園地方法院檢察署檢察官偵查
    起訴。
        理  由
一、訊據被告丙○○坦承於前揭時、地駕車肇事之事實不諱，核與告訴人陳章富指訴
    情節相符，並有道路交通事故調查報告表、車損照片九幀及在卷可稽。按汽車行
    駛至交叉路口，其行進、轉彎，應依左列規定：二、車輛行至無號誌或號誌故障
    而無交通警察指揮之交叉路口，支線道車應暫停讓幹線道車先行，道路交通安全
    規則第一百零二條第一項第二款定有明文。本件被告違反上開規定，疏未注意禮
    讓在幹道線行駛陳章富所駕機車先行通過，遽而穿越前開交叉路口，且依當時天
    候為晴天，路況視線均屬良好之情況下，並無不能注意之情事，竟疏未注意致撞
    擊陳章富所駕機車，其有過失甚明。第按行車速度，依標誌規定，無標誌者，應
    依左列規定：一、在市區道路，時速不得超過四十公里；又行經無號誌之交叉路
    口，應減速慢行，作隨時停車之準備，道路交通安全規則第九十三條第一項第一
    款、第四款亦規定甚詳。查告訴人陳章富於警訊時坦承其當時車速約五十公里左
    右，其違反前揭規定，行駛至肇事交叉路口未減速慢行作隨時停車之準備，反猶
    以車速五十公里時速超速行駛，其就本件事故發生，自亦有過失。本件經送請鑑
    定結果，亦同本院前揭認定，有臺灣省桃園縣區車輛行車事故鑑定委員會鑑定意
    見書在卷可佐。告訴人陳章富因此受有如事實欄所載傷害，有省立桃園醫院診斷
    證明書五紙在卷可按。被告之過失行為與告訴人之傷害顯有相當因果關係。雖告
    訴人陳章富另提出國立臺灣大學醫學院附設醫院診斷書稱告訴人因此受有馬尾症
    候群合併兩下肢不完全癱瘓，惟據該診斷書所載告訴人陳章富現況雖目前兩側下
    肢肌力不足，預計在復健訓練後可使用兩側長腿支架及柺杖進行短距離行走，並
    預測告訴人於未來一至二年內仍可能緩慢恢復，但不能判斷其恢復程度等語。據
    該診斷書所載告訴人陳章富下肢機能並未完全喪失，即與刑法所定毀敗之要件不
    合。且本院向省立桃園醫院函查告訴人所受傷勢結果，亦認告訴人所受傷害應未
    達毀敗或重大不治程度，有該院八十八年一月十一日八八桃醫醫秘字第一０七八
    三號函可按。又刑法第十條第四項第六款所謂其他於身體或健康有重大不治或難
    治之傷害，係指不合於前五款所列舉之重傷始有使用（最高法院二十五年上字第
    四六八０號、四十八年台上字第一九四號判例參照），本件告訴人下肢所受傷害
    既未達毀敗程度而與刑法第十條第四項第四款之要件不符，即難認此屬於同條第
    六款其他於身體或健康有重大不治或難治之傷害。再告訴人陳章富就本件肇事雖
    亦有過失，仍不因此相抵而解免被告之過失責任。綜上所述，本案事證已臻明確
    ，被告犯行洵堪認定，應予依法論科。
三、核被告所為，係犯刑法第二百八十四條第一項前段之過失傷害罪。被告於肇事後
    ，警員前往現場處理，尚不知悉誰為犯罪之人之際，主動向警員承認為肇事者，
    而不逃避接受裁判，已據證人即當時到場處理員警魏華勳結證屬實，其對於未發
    覺之罪自首，應依法減輕其刑。爰審酌被告之品行、智識程度、造成告訴人受有
    如事實欄所載傷害、肇事後告訴人請求新台幣（下同）一千零七十八萬元，被告
    願提出八十萬元和解金，故兩造未能達成和解、被告犯後坦承犯罪態度良好及告
    訴人就事故發生亦有過失等一切情狀，量處如主文所示之刑，並諭知易科罰金之
    折算標準。
據上論斷，應依刑事訴訟法第二百九十九條第一項前段，刑法第二百八十四條第一項
前段、第六十二條前段、第四十一條，罰金罰鍰提高標準條例第一條前段、第二條，
判決如主文。
本案經檢察官張春暉到庭執行職務。
中      華      民      國    八十八    年      六      月    二十一    日
                                臺灣桃園地方法院交通法庭
                                    法  官  熊  祥  雲
右正本證明與原本無異。
如不服本判決，應於判決送達後十日內向本院提出上訴狀( 應附繕本 )，上訴於臺灣
高等法院。
                                    書記官   劉 祥 麟
中        華        民        國   八十八   年   六   月     二十三    日
附錄本判決論罪科刑依據之法條：
刑法第二百八十四條第一項前段：
因過失傷害人者，處六月以下有期徒刑、拘役或五百元以下罰金。


司法院資訊處製作；財團法人民間司法改革基金會備份。
